【裁判字號】    90,裁,1003
【裁判日期】    901129
【裁判案由】    聲請停止執行
【裁判全文】
最  高  行  政  法  院  裁  定                    九十年度裁字第一○○三號
    抗  告  人  南港輪胎股份有限公司
    代  表  人  甲○○
    訴訟代理人  陳哲宏律師
                李映怡律師
    相  對  人  臺北市政府環境保護局
    代  表  人  沈世宏
右當事人間因聲請停止執行事件，抗告人不服臺北高等行政法院中華民國九十年七月
三十一日九十年度停字第四三號裁定，提起抗告。本院裁定如左：
    主  文
抗告駁回。
抗告訴訟費用由抗告人負擔。
    理  由
一、按行政訴訟繫屬中，行政法院認為原處分或決定之執行，將發生難以回復之損害
    ，且有急迫情事者，得依職權或依聲請裁定停止執行，行政訴訟法第一百十六條
    第二項前段定有明文。而所謂難以回復之損害，係指其損害不能回復原狀，或不
    能以金錢賠償等情而言。
二、本件抗告人於原審聲請意旨略以：聲請人目前經營狀況異常困難，資金運轉不順
    ，連生產所需之主要原件亦有發生拖延支付情形，當此困境，若仍繼續執行原處
    分，聲請人繳交罰鍰後，將再無力支付維持公司經營最基本之生產所須之價款，
    則聲請人於財政部舒困前即已無以為繼。是原處分之執行，將發生難以回復之損
    害，且有急迫情事，爰依行政訴訟法第一百十六條第二項規定，聲請本院裁定停
    止執行原處分云云。
三、原審法院斟酌調查證據之結果，以：上述行政處分係屬罰鍰處分，聲請人如受執
    行，所受損害即能以金錢賠償而回復，並無將發生難以回復損害之情形，且相對
    人就罰鍰的部分已准許聲請人分期繳納，有準備程序筆錄附卷可稽，事實足堪認
    定，是則本件尚無急迫之情事，揆之首揭法條規定，與停止執行之要件不符，難
    予准許，應予駁回。
四、抗告人提起抗告意旨略以：一、按行政訴訟法第一百十六條第二項規定之「難以
    回復之損害」，除指損害不能回復原狀，或不能以金錢賠償等情外，尚包括依一
    般社會通念上，如為執行可認達到回復困難之程度而言，此有最高行政法院九十
    年度裁字第三六七號裁判可供參照。原裁定所稱之相對人已准許分期繳納乙節，
    事實上尚未定案。況且，分期繳納其實亦係不得已而採取之方式。依抗告人目前
    財務狀況困難，資金調度異常窘迫，若原處分仍繼續執行，不論係一次執行或分
    期繳納，抗告人勢必需先付罰鍰金額，則因此而生之資金排擠效應，將使抗告人
    現階段即會有無法支應購料成本、員工薪資等企業生存必須之成本之情形發生。
    若實在無法支付現金，則因遭受查封變賣等強制執行，亦將嚴重影響營運。則因
    此所受損害，除抗告人會因原處分之執行，致於紓困或回復正常營運前即已無力
    為繼外，尚有抗告人千餘員工家計亦恐因無法領得薪資致發生困難，且亦有致抗
    告人供應商亦發生資金周轉問題，此等連鎖效應絕非僅止於罰鍰金額之財產上損
    害而已。若抗告人果因此無法繼續營運，縱令事後返還抗告人罰鍰並加計利息、
    賠償等金錢，要將抗告人重行回復至正常營運狀況，仍屬不能回復或有回復之困
    難。二、綜上，原裁定無視抗告人經營上之困難，亦未調查抗告人財務困窘狀況
    ，如何認定抗告人不致有難以回復之困難。再者，原裁定並無考量雖原處分係科
    以抗告人金錢上給付義務，然抗告人前已發生財務危機，如今再遭逢經濟環境惡
    劣，支應經營必須成本繼續勉力經營已屬困難，當此困境，更多的給付義務實屬
    難以負擔。原裁定僅以原處分為罰鍰處分，即認定抗告人所受之損害以金錢即得
    回復，其於推論何謂「難以回復之損害」之過程是否過於單純而無為綜合性考量
    ；而所謂「難以回復之損害」之認定標準又為何，是否得僅單純以原行政處分是
    否屬金錢上處分即可加以判斷，是否得置執行所產生之綜效於不顧，實難謂無疑
    。至盼鈞院體諒目前企業經營之困難，並設想因原處分之執行將造成之影響，為
    此求為廢棄原裁定並停止原處分之執行云云。惟查所謂難以回復之損害，係指其
    損害不能回復原狀，或不能以金錢賠償，或在一般社會通念上，如為執行可認達
    到回復困難之程度而已。本件抗告人屬廢棄物品及容器回收清除處理辦法規範之
    業者，依該辦法規定，應於每單月份十五日前向環保署依核定之費率及其申報之
    營業量或進口量，繳交回收清除處理費用。惟抗告人未依規定繳交民國（以下同
    ）八十九年五月、六月廢輪胎回收清除處理費，已違反廢棄物清理法第十條之一
    規定，相對人乃以八十九年九月十九日Ｘ一四八五六一號通知書予以告發。抗告
    人不服，先於八十九年十月十一日持通知書向相對人聲明異議，經相對人所屬衛
    生稽查大隊以八十九年十月二十三日北市環稽貳字第八九六一一○八五○○號函
    復「請求免罰，依法無據，尚難辦理」在案，並以八十九年十一月十日廢字第Ｙ
    ○二五一一一號違反廢棄物清理法案件處分書，處抗告人應納費用一倍罰鍰計新
    臺幣八百二十六萬九千三百二十元，其執行之標的為金錢（罰鍰）；而關於金錢
    給付義務之執行，將來仍可以金錢償還，自無發生難以回復之損害可言。且相對
    人就罰鍰的部分已准許聲請人分期繳納，有原審準備程序筆錄附卷可稽，事實足
    堪認定，是則本件尚無急迫之情事，原審駁回抗告人之聲請，於法洵無違誤。抗
    告意旨主張：執行結果將造成資金排擠效應，抗告人如有不能支付購料成本、薪
    資等情形，可能必須查封變賣抗告人之不動產以資抵償，已達回復困難之程度云
    云，揆諸上開說明，非有理由。綜上所述，本件抗告非有理由，應予駁回。
據上論結，本件抗告為無理由，依行政訴訟法第二百七十二條、第一百零四條、民事
訴訟法第四百九十二條第一項、第九十五條、第七十八條，裁定如主文。
中    華    民    國      九十      年      十一      月    二十九      日
                    最 高 行 政 法 院  第 二 庭
                                審 判 長 法  官      陳  石  獅
                                         法  官      徐  樹  海
                                         法  官      彭  鳳  至
                                         法  官      高  啟  燦
                                         法  官      黃  合  文
右  正  本  證  明  與  原  本  無  異
                                         法院書記官  王  福  瀛
中    華    民    國      九十      年      十二      月      四        日


司法院資訊處製作；財團法人民間司法改革基金會備份。
